【裁判字號】    95,非抗,4
【裁判日期】    950508
【裁判案由】    拍賣抵押物
【裁判全文】
臺灣高等法院臺南分院民事裁定  95年度非抗字第4號
抗告人  乙○○
上列抗告人與相對人甲○○請求拍賣抵押物事件，抗告人對於臺
灣臺南地方法院中華民國95年2月22日所為駁回其再抗告之裁定
（94年度抗字第9號）提起抗告，本院裁定如下：
    主  文
抗告駁回。
抗告程序費用由抗告人負擔。
    理  由
一、抗告意旨略以：相對人自民國（下同）89年4月間，陸續向
    伊借款，91年8月間兩造就債務協議，會算結果相對人所欠
    本金為新台幣（下同）3,100萬元，並約定清償期為92年8月
    31日，相對人乃簽發同金額、到期日為92年8月31日之本票
    及利息573萬元本票共四紙交伊，並以原裁定附表所示塔位
    權狀作為擔保，將塔位之永久使用權權狀交付，詎屆期相對
    人未清償，伊乃聲請裁定，准將相對人所提供之擔保品拍賣
    。相對人雖提出94年度南簡字第867號確認本票債權不存在
    之訴訟，惟已經判決駁回在案，相對人對伊提起94年度南簡
    字第867號確認債權不存在之訴訟，業經判決，系爭質物所
    擔保之債權存在，相對人不得在本事件再加爭執，原裁定未
    查，遽將第一審裁定廢棄，其認事用法，均有違背法令，爰
    提起抗告，求為廢棄原裁定，駁回相對人之抗告等語。
二、按對於抗告法院之裁定再為抗告，僅得以其適用法規顯有錯
    誤為理由，並經原法院之許可者為限。又前項許可，以原裁
    定涉及之法律見解具有原則上之重要性者為限。此觀民事訴
    訟法第486條第4項、第5項規定甚明。而所謂適用法規顯有
    錯誤，係指抗告法院所為裁定就取捨証據自行確定之事實，
    適用法規所持法律上判斷顯有錯誤而言；最高法院著有80年
    度台上字第1326號判例可資參照。而所謂原則重要性，乃指
    該事件所涉及之法律問題意義重大，而有加以闡釋之必要者
    而言，必其裁判適用法規顯有錯誤，違背法律之基本精神，
    依一般社會觀念，認為已影響於實質公平者，始為相當。
    再按法定抵押權人或未經登記之擔保物權人聲請拍賣擔保物
    事件，如債務人就擔保物權所擔保債權之發生或其範圍有爭
    執時，法院僅得就無爭執部分裁定准許拍賣之。法院於裁定
    前，應使債務人有陳述意見之機會，非訟事件法第73條定有
    明文。其立法理由略以未經登記之擔保物權，係未經登記之
    擔保物權，就所擔保債權之發生或其範圍常不明確，故於踐
    行拍賣程序時，不應與已登記之抵押權完全相同，為兼顧債
    權人與債務人雙方之權益及非訟程序之進行，爰增設規定如
    債務人就擔保物權所擔保債權之發生或其範圍有爭執時，法
    院僅得就無爭執部分裁定准許拍賣之。前開擔保物權，因未
    經登記，法院於裁定前，自宜使債務人有陳述意見之機會，
    以確定其債權是否屬於擔保範圍，俾免將來對債務人造成難
    以回復之損害等語。
    本件抗告人所陳上開再抗告理由，均屬認定事實當否之問題
    ，核與適用法規是否顯有錯誤無涉，更未涉及法律意義重大
    而有加以闡釋之必要，自與上開提起再抗告要件不符，原審
    合議庭因認其再為抗告不應許可，應予駁回，尚無不合。抗
    告意旨指摘原裁定不當，求予廢棄，為無理由，應予駁回。
三、爰依非訟事件法第46條、民事訴訟法第495條之1第1項、第4
    44條第1項、第95條、第78條，裁定如主文。
中    華    民    國    95    年     5    月     8    日
                  民事第二庭    審判長法  官  丁振昌
                                      法  官  李文賢
                                      法  官  吳上康
上為正本係照原本作成。
不得再抗告。
中    華    民    國    95    年     5    月     9    日
                                      書記官  易慧玲
                                                  Ｊ


司法院資訊處製作；財團法人民間司法改革基金會備份。
